臺灣屏東地方法院刑事判決　　　　　　　　　　　　　九十一年度訴字第二七三號
　　公　訴　人　臺灣屏東地方法院檢察署檢察官
　　被　　　告　甲○○
　　指定辯護人　本院公設辯護人乙○○
右列被告因違反槍砲彈藥刀械管制條例等案件，經檢察官提起公訴（八十九年度偵字
第七○○號），本院判決如左：
     主  文
甲○○未經許可，持有刀械，處拘役參拾日，如易科罰金，以參佰元折算壹日。扣案
之武士刀壹把沒收。
被訴意圖販賣而持有第二級毒品部分免訴。
     事  實
甲○○明知非經中央主管機關許可，不得持有非供正當使用具殺傷力之查禁列管刀械
，詎仍基於違反槍砲彈藥刀械管制條例之犯意，約於民國八十八年初，在其屏東縣萬
巒鄉○○村○○路九十五之一號住處，收受不詳友人贈與之武士刀一把，並將之藏置
在上址住處而非法持有，迨八十九年一月二十六日下午三時許，始為警在上址查獲扣
案。
     理  由
壹、有罪部分（違反槍砲彈藥刀械管制條例）：
一、前揭事實，業據被告甲○○坦承不諱。而該扣案武士刀經高雄縣警察局鑑驗結果
    ，其刀刃銳利長四十二公分，刀柄長十五公分，依內政部公告管制刀械圖例暨說
    明，確屬槍砲彈藥刀械管制條例查禁列管之刀械無誤，有該局八十九年三月八日
    高警保民字第七二四七九號函可稽，並有照片一張附卷足憑，事證明確，犯行洵
    堪認定，應予依法論科。
二、核被告所為，係犯槍砲彈藥刀械管制條例第十四條第三項之未經許可持有刀械罪
    。爰審酌被告素行，犯罪之動機、手段、目的、所生危害及犯後態度等一切情狀
    ，量處如主文所示之刑，並諭知易科罰金之折算標準。扣案之武士刀一把為違禁
    物，應依刑法第三十八條第一項第一款規定沒收。
貳、免訴部分（違反毒品危害防制條例）：
一、公訴意旨略以：被告甲○○意圖販賣而持有第二級毒品安非他命毛重六‧四公克
    ，為警於八十九年一月二十六日下午三時許，在屏東縣萬巒鄉○○村○○路九十
    九之五號當場查獲，扣得上開安非他命、夾鏈袋二大包及電子磅秤一個，因認其
    涉有毒品危害防制條例第五條第二項之意圖販賣而持有第二級毒品罪嫌。
二、公訴人認被告涉有意圖販賣而持有第二級毒品罪嫌，無非以被告執有販賣毒品所
    用之秤具及分裝袋為憑，且被告就上開物品妄稱均係綽號「楊桃」之案外人羅共
    峰（已死亡）者所寄放，核與羅共峰胞妹與妹婿羅瑟霏、塗家豪俱證稱羅共峰無
    該綽號，以及被告甚而誤指羅共峰之照片等事證不符，所辯顯然不實，足認被告
    有販賣毒品之意圖為論據。訊據被告則否認其持有本件毛重六‧四公克安非他命
    係基於販賣之意圖，併其辯護意旨，除以僅供自行施用而持有，且其施用毒品部
    分，業經另案判決確定置辯外，被告另翻異其前於警、偵訊中之供詞，改辯稱：
    扣案電子磅秤係一綽號「烏龜」之友人所給，伊作為施用毒品時秤量之用，不是
    「楊桃」所寄放，至夾鏈袋則係伊自己所購得，用以分裝毒品便於外出攜帶施用
    云云。
三、按犯罪事實應依證據認定之，無證據不得推定其犯罪事實，刑事訴訟法第一百五
    十四條定有明文。認定犯罪事實所憑之證據，其為訴訟上之證明，須於通常一般
    之人均不致有所懷疑，而得確信其為真實之程度者，始得據為有罪之認定；積極
    證據不足證明犯罪事實時，被告之抗辯或反證縱屬虛偽，仍不能以此資為積極證
    據應予採信之理由；積極證據不足為不利被告事實之認定時，即應為有利於被告
    之認定，更不必有何有利之證據（最高法院七十六年度台上字第四九八六號、三
    十年上字第四八二、八一六號判例參照）。其次，案件曾經判決確定者，應為免
    訴之判決，刑事訴訟法第三百零二條第一款定有明文，蓋同一案件已經法院為實
    體上之確定判決，該被告應否受刑事制裁，即因前次判決而確定，不能更為其他
    有罪或無罪之實體上裁判。又案件經審理結果，同時有案件曾經判決確定及犯罪
    事實不能證明之情形時，應逕為免訴之判決（院解字第三四五八號解釋：刑事被
    告經第一審諭知無罪於第二審上訴進行中奉令大赦其被訴罪刑係在赦免之列該第
    二審法院應依刑事訴訟法第二百九十四條第三款﹙即現行第三百零二條第三款﹚
    逕為免訴之判決意旨參照）。
四、經查，訊據被告初於警訊時，即不諱言供稱：其早自八十四年間即開始吸食安非
    他命，每日平均要吸食二至三次才能解癮等語，參諸其前科素行，顯見其確素有
    施用毒品之惡習。再者，被告為警查獲持有本件毛重六‧四公克安非他命之時，
    同被查獲執有供吸食安非他命所用之吸食器、玻璃球及安非他命殘渣袋各一個，
    而採集尿液送驗結果，亦確呈甲基安非他命陽性反應，均有搜索扣押報告書暨證
    明筆錄及尿液檢驗報告書等在卷可稽，參酌本件被查獲之安非他命數量非鉅，被
    告購置多次施用之量而持有，供其一己施用，以其上開長期施用毒品慣習而言，
    容無違情理之處，所辯尚非無稽，即非不可採信。
五、按意圖販賣而持有毒品罪，指基於販賣營利以外之其他原因而購入毒品，持有後
    始起意售賣營利者之情形。雖或謂被告就所持有之本件安非他命，除可充為自身
    吸食之用外，非無轉售牟利之可能云云，然關於被告持有毒品後，改易或起具轉
    售營利之主觀犯意，事涉犯罪構成要件事實之認定，自須據相關事證資為嚴格證
    明，且達於一般人均無合理懷疑而得確信其為真實之程度始可。本件被告持有毒
    品之同時，並執有電子磅秤及多量之分裝袋，固或令人疑其有販賣之意圖，然考
    量本件被告所持有之安非他命僅毛重六‧四公克，祇此一份毒品，供被告自身施
    用解癮後應所賸無幾，似殆無可再轉售者。再者，雖被告就扣案電子磅秤及分裝
    袋之來源，前後供述不一，委無可採，然本件對被告不利之證據，唯查扣有電子
    磅秤及多量之分裝袋，觀諸被告為警查獲之歷程，並未顯示係據相關可疑被告牽
    涉毒品販賣之線索進而加以偵查者，或有諸如被告分裝少量毒品多袋之情形，欲
    認其持有之主觀犯意，除供己施用外，兼有販賣之意圖，證明力容有未足，尚難
    併據被告因為不實之抗辯，反遽認被告之持有本件安非他命，主觀上具有販賣營
    利之意。
六、末查，被告管領執有本件安非他命之此一基本社會事實，前據檢察官起訴乃為供
    自身吸食之用，經本院八十九年度易字第六四七號審理無誤判處有期徒刑六月，
    被告不服上訴，嗣於八十九年八月九日撤回上訴確定在案，有該案起訴書、判決
    書各一份及被告前科紀錄表在卷可佐。被告本件被訴意圖販賣而持有毒品罪嫌，
    其管領執有毒品之時間、地點、種類、數量等，與上開業經確定之判決所認定者
    ，殊無二致，應為同一案件，就被告管領執有本件安非他命之事實，自不能再為
    重複之評價，揆諸前揭說明，應為諭知免訴之判決。
據上論斷，應依刑事訴訟法第二百九十九條第一項前段、第三百零二條第一款，槍砲
彈藥刀械管制條例第十四條第三項，刑法第十一條前段、第四十一條第一項、第三十
八條第一項第一款，罰金罰鍰提高標準條例第二條，判決如主文。
中      華      民      國      九十一      年    五    月    二十七    日
                                  台灣屏東地方法院刑事第三庭
                                       法  官  蔡  憲  德
右正本證明與原本無異。
如不服本判決應於收受本判決後送達後十日內向本院提出上訴書狀，其未敘述上訴理
由者，並得於提起上訴後十日內向本院補提理由書狀（均須按他造當事人之人數附繕
本 ）「切勿逕送上級法院」
                                          書記官  林  鴻  仁
中      華      民      國      九十一      年    五    月    二十七    日
附錄本案論罪科刑法條
槍砲彈藥刀械管制條例第十四條第三項：
  未經許可，持有或意圖販賣而陳列刀械者，處一年以下有期徒刑、拘役或新臺幣五
  十萬元以下罰金。
